【裁判字號】    97,重訴,60
【裁判日期】    970502
【裁判案由】    損害賠償
【裁判全文】
臺灣士林地方法院民事判決              97年度重訴字第60號
原      告  乙○○
                        號2樓.
                        號1樓.
被      告  甲○○
                        號
上列當事人間損害賠償事件，經本院刑事庭移由本庭審理（96年
度重附民字第3 號），本院於民國97年4 月18日言詞辯論終結，
判決如下：
    主  文
被告應給付原告新臺幣壹萬元。
原告其餘之訴駁回。
本判決第一項得假執行。
    事實及理由
一、原告起訴主張：伊於民國94年9 月11日下午8 時許，在臺北
    縣汐止市○○○路135 巷23號前，因停車糾紛情事，遭被告
    持棒球棒揮打身體，致伊受有頭皮撕裂傷（6 公分）、右眉
    撕裂傷（0.5 公分）、右後腰部挫傷（13×3 平方公分）、
    與雙手瘀傷等傷害（下稱系爭事故）。伊爰依侵權行為之法
    律關係，向被告請求賠償醫療費用新臺幣（下同）4,562,50
    0 元、工作損失3,737,500 元及慰撫金500 萬元，共計1,33
    0 萬元等語。並聲明：被告應給付原告1,330 萬元。
二、被告則抗辯略以：原告並未證明其所受傷害係因伊所致，亦
    未證明其所受傷害與所受損失間有因果關係，伊自不必負責
    ，且伊才是被害人等語。並聲明：原告之訴駁回。
三、查原告於94年9 月11日晚上8 時許，在臺北縣汐止市○○○
    路135 巷23號前，因原告停於該處之貨車前後都有車停放，
    無法駛出，乃駕駛其貨車後退推擠停放在後面之被告車輛，
    被告見狀即上前質問，原告復於被告面前，再次後退推撞被
    告車輛1 次，引起被告不滿，被告返身入屋內拿鋁製棒球棒
    1 支出來欲與之理論，原告見狀亦自其車內取出木棍2 支，
    2 人相互爭吵對峙時，被告之父陳長旺聞聲下樓查看，見狀
    即上前欲搶下原告手中之木棍，原告即持木棍毆打陳長旺頭
    部，致陳長旺受有左額頭挫裂傷之傷害，原告嗣又持棍子攻
    擊被告身體，被告亦持棒球棒揮打原告身體，致原告受有頭
    皮撕裂傷（6 公分）、右眉撕裂傷（0.5 公分）、右後腰部
    挫傷（13×3 平方公分）、與雙手瘀傷等傷害，被告亦受有
    腹部挫傷、腹壁瘀血傷、右肩挫擦傷、與左中指挫擦傷等傷
    害。系爭事故經臺灣士林地方檢察署檢察官以95年度調偵字
    第100 號（下稱95調偵字第100 號）偵查終結，而對兩造均
    予以起訴，由本院刑事庭以95年度易字第1715號（下稱95易
    字第17 15 號）審理。而兩造之所以發生衝突，肇因於當時
    原告停於該處之車子前後都有車停放，無法駛出，乃駕駛其
    車子後退推擠停放在後面之被告之車子，被告見狀即上前質
    問，原告竟又在被告面前，再後退推撞被告車子一次，致引
    起被告不滿，而返身入屋內拿棒球棒出來欲與之理論，原告
    見狀亦自其車子內取出木棍2 支，此業經兩造於本院刑事審
    理時，分別證述甚詳（見95易字第1715號卷第89頁、95頁）
    。又兩造如何持棍子及棒球棒互相攻擊對方，及原告如何攻
    擊被告之父陳長旺等情，復經兩造、陳長旺分別於上開刑事
    案件審理時證述甚詳（見95易字第1715號卷第93頁、98頁、
    100 頁）。後經本院刑事庭判決認原告犯有傷害罪，處以有
    期徒刑5 月; 被告犯有傷害罪，處以有期徒刑4 月。此外，
    復有國防大學國防醫學院三軍總醫院附設民眾診療服處94年
    9 月12日字第655082號診斷證明書（下稱系爭證明書）附於
    95 調 偵字第100 號卷可稽，並有95調偵字第100 號、95易
    字第1715號刑事影印卷宗可參，堪認兩造確因停車糾紛互毆
    ，致原告受有頭皮撕裂傷（6 公分）、右眉撕裂傷（0.5 公
    分）、右後腰部挫傷（13×3 平方公分）、與雙手瘀傷等傷
    害，足認被告傷害他人，應負侵權行為損害賠償責任。又「
    雙方互毆乃雙方互為侵權行為，與雙方行為為損害之共同原
    因者有別，無民法第217 條過失相抵原則之適用。」，亦有
    最高法院68年台上字第967 號判例可稽，故被告雖亦有受傷
    ，仍無可解免其賠償責任。
四、按因故意、過失不法侵害他人之權利者，負損害賠償責任，
    民法第184 條第1 項前段定有明文。又不法侵害他人之身體
    或健康者，對於被害人因此喪失或減少勞動能力或增加生活
    上之需要時，應負損害賠償責任；不法侵害他人之身體者，
    被害人雖非財產上之損害，亦得請求賠償相當之金額，民法
    第193 條第1 項、第195 條第1 項前段亦分別定有明文。被
    告不法侵害原告身體，已如前述，自應依前開規定負損害賠
    償責任。茲就原告請求之項目、金額分別論述如下：
  (一)醫療費用4,562,500元部分：
    原告主張因被告上開侵權行為，因此支出國術館推拿腰部費
    用，一次治療費用200 元，故請求被告賠償50年民俗療法費
    用共4,562,500 元等語，然未據原告提出任何文書單據以實
    其說，則此部分請求尚乏依據，不應准許。
  (二)工作損失3,737,500元部分：
    原告主張其從事牛奶運送工作，月薪18,110元，因遭被告打
    傷後，老闆責其工作不力予以解雇，乃換至其他公司云云，
    固據其提出薪資證明為憑。然查，原告遭打傷後，曾至國防
    醫學院三軍總醫院急診室就診，並開立系爭證明書為證，系
    爭證明書「醫師囑言」記載：宜門診複查。然其復未提出嗣
    後曾就所受傷害再至其他醫療院所就醫之紀錄。再者，原告
    雖離職，但僅換至其他公司工作，則原告所受上述傷情，尚
    難認定有何喪失勞動工作能力之情事。是其請求被告賠償其
    因傷致生工作損失3,737,500元，亦屬無據。
  (三)慰撫金500萬元部分：
    經查，原告因系爭事故致身體受傷，可認精神上確受有相當
    之痛苦。而原告為高中畢業，現年52歲，從事牛奶運送工作
    ，名下有二地一車，被告則為專科畢業，現年35歲，名下有
    二車等情，業經本院依職權調閱兩造90至95年度稅務電子閘
    門財產所得調件明細表在卷可參（見本院卷第34～57頁）。
    本院審酌原告所受傷害情狀、兩造身分、地位、經濟狀況、
    本件事故發生之原因等一切情狀，認原告請求慰撫金500 萬
    元，核屬過高，應以1 萬元，較為妥適。
  (四)綜上所述，本件原告可得請求之賠償為1 萬元。
五、從而，原告主張侵權行為損害賠償法律關係，請求被告給付
    1 萬元，為有理由，應予准許。逾上開範圍之請求，為無理
    由，應予駁回。
六、本判決所命給付為未逾50萬元者，依據民事訴訟法第389 條
    第1 項第5 款規定，應由本院依職權宣告假執行。
七、本件判決基礎已臻明確，兩造其餘攻防方法及訴訟資料，經
    本院審酌後，核與判決不生影響，無逐一論駁之必要，併此
    敘明。
八、又本件損害賠償事件乃刑事附帶民事訴訟，由刑事庭移送前
    來，迄本院言詞辯論終結為止，當事人並無任何裁判費或其
    他訴訟費用之支出，自無諭知訴訟費用負擔之必要，亦予敘
    明。
九、據上論結，本件原告之訴為一部有理由，一部無理由，並依
    民事訴訟法第389 條第1 項第5 款，判決如主文。
中    華    民    國    97    年    5     月    2     日
                  民事第一庭  法  官  陳麗芬
以上正本證明與原本無異。
如對本判決上訴，應於判決送達後20日內向本院提出上訴狀。
中    華    民    國    97    年    5     月    12    日
                              書記官  林宗勳


司法院資訊處製作；財團法人民間司法改革基金會備份。
